【裁判字號】    88,易,4907
【裁判日期】    890128
【裁判案由】    違反就業服務法
【裁判全文】
臺灣高雄地方法院刑事判決                        八十八年度易字第四九七號
    公  訴  人  臺灣高雄地方法院檢察署檢察官
    被      告  甲○○
    被      告  乙○○
右列被告因違反就業服務法案件，經檢察官提起公訴（八十八年度偵字第二三二二一
號），本院判決如左：
    主  文
甲○○、乙○○無罪。
      理  由
一、公訴意旨略以：被告甲○○於民國八十八年七月一日申請泰籍女子SAENNOI
    MANEE入境任家庭監護工，竟於該女子入境後，即指派其至被告乙○○經營之高
    雄市○○區○○路一七六號美馨簡餐店從事洗碗之工作，嗣於同年八月二十七日
    十四時許，在該簡餐店為警查獲，因認被告違反就業服務法第五十三條第二款、
    第三款之規定，均應依第五十八條第一項後段論處等語。
二、按犯罪事實應依證據認定之，無證據不得推定其犯罪事實；不能證明被告犯罪者
    ，應諭知無罪之判決，刑事訴訟法第一百五十四條、第三百零一條第一項分別定
    有明文。又刑事訴訟法上所謂認定犯罪事實之證據，係指足以認定被告確有犯罪
    行為之積極證據而言，該項證據自須適合於被告犯罪事實之認定，始得採為斷罪
    資料；再事實之認定，應憑證據，如未能發現相當證據，或證據不足以證明，自
    不能以推測或擬制之方法，以為裁判基礎，最高法院二十九年上字第三一０五號
    、四十年台上字第八六號判例足資參照。
三、公訴人認被告涉有違反就業服務法之罪嫌，無非以上開外籍勞工之指證，及其住
    於被告乙○○之家中為其論罪依據。訊據被告甲○○固坦承有於前揭時地僱用一
    名泰籍女子SAENNOI MANEE擔任監護工之事實，惟堅決否認有違反就業服務法之
    犯行，辯稱：因該外籍勞工係申請照顧其父親及料理家務，而其不會煮食，對台
    灣料理無概念，其父母對其料理均無法入口，故請被告代為教導煮菜；被告乙○
    ○亦堅決否認有何違反就業服務法之犯行，並辯稱伊僅教導該外勞女子SAENNOI
    MANEE煮菜，且該泰傭行李、衣物均在被告甲○○家中且均住該處，只有因被告
    甲○○外出公差未回其簡餐店帶該泰傭回家，而電話請託伊代為安頓該泰傭借宿
    一夜，並非住在其家等語。經查：
（一）被告甲○○所僱用之泰傭SAENNOI MANEE於警訊中惟一之調查筆錄，係以英文
      訊問，而以中文作答，而經該外勞女子SAENNOI MANEE、外事警員丙○○及翻
      譯人葉桂音分別簽名於後，有該調查筆錄附警訊卷可稽。惟查該泰傭SAENNOI
      MANEE並不會講英文，不會閱讀英文及中文，只會說泰語及簡單之中文，且該
      調查筆錄是例稿，分據證人即該承辦之外事警員丙○○、翻譯人葉桂音及泰傭
      SAENNOI MANEE結證在卷。證人即制作調查筆錄之翻譯人葉桂音到庭結證稱：
      「（問：是否當初你所作出之翻譯）沒錯，‧‧當時是透過電話翻譯而製作」
      而證人即該外勞女子SAENNOI MANEE於本院證稱：「（問：被告有無要你說出
      有利於他們的話？（透過翻譯）一個星期內以前有二天在被告乙○○家裏，在
      那裏學煮菜，被告並沒有要我說出有利於他們的話（問：在警局警察有沒有嚇
      你？）有，恐嚇要把我送回家。（問：警訊筆錄有何意見？）我不瞭解警訊內
      容」，綜合上情以觀，該泰傭SAENNOI MANEE指證被告涉犯前揭就業服務法犯
      行之調查筆錄，其證據能力即值懷疑，尚難採為認定被告犯罪之惟一證據。
（二）又被告甲○○所僱用之泰傭SAENNOI MANEE，在本案未被查獲前，其薪資係由
      被告甲○○所給付，有其提出第一商業銀行匯出匯款賣匯水單二紙，外勞薪資
      表、購買手機證明書各一紙附卷可佐，且被告二人之前揭辯詞，尚難認有何違
      反常情之處，又查，被告二人於警訊、偵訊及本院審理時並未自承該外勞女子
      SAENNOI MANEE均住於被告乙○○家中，尚難憑此即認定該外勞女子係受被告
      乙○○所聘僱或留用。
（三）綜上所述，公訴人所憑泰傭SAENNOI MANEE之指證及被告二人之自白等證據，
      尚難認被告甲○○及被告乙○○二人所為，係分別該當就業服務法第五十三條
      第二款、第三款「以本人名義聘僱外國人為他人工作」及「未經許可聘僱或留
      用他人所申請聘僱之外國人」之構成要件，而均應依第五十八條第一項後段論
      處，自不得遽以該罪相繩。此外，復查無其他積極證據足資認定被告上開犯行
      ，其犯罪自屬不能證明，揆諸首揭說明，爰應為無罪之諭知。
五、據上論斷，應依刑事訴訟法第三百零一條第一項前段，判決如主文。
中      華      民      國      八十九      年    一    月    二十八    日
                                  臺灣高雄地方法院刑事第二庭
                                      法  官 劉建利
右正本證明與原本無異。
如不服本判決，應於判決送達後十日內，向本院提出上訴狀。
                                      書記官 林富興
中    華    民    國    八十九    年       一      月      三十一      日


司法院資訊處製作；財團法人民間司法改革基金會備份。
